臺灣屏東地方法院刑事判決
111年度訴字第20號
公  訴  人  臺灣屏東地方檢察署檢察官
被      告  王仁儒


指定辯護人  本院公設辯護人謝弘章  
上列被告因違反槍砲彈藥刀械管制條例案件，經檢察官提起公訴
（110年度偵字第7634號）及移送併辦（111年度偵字第141號）
，本院判決如下：
    主  文
甲○○犯非法持有空氣槍罪，處有期徒刑壹年拾月，併科罰金新臺
幣參萬元，罰金如易服勞役，以新臺幣壹仟元折算壹日；扣案如
附表編號1所示之物沒收。又犯非法寄藏子彈罪，處有期徒刑肆
月，併科罰金新臺幣貳萬元，有期徒刑如易科罰金，罰金如易服
勞役，均以新臺幣壹仟元折算壹日。併科罰金部分，應執行罰金
新臺幣肆萬元，罰金如易服勞役，以新臺幣壹仟元折算壹日。
    事  實
一、甲○○明知非經中央主管機關許可，不得擅自持有具有殺傷力
    之空氣槍及寄藏具有殺傷力之子彈，竟未經許可，先後為下
    列犯行：
  ㈠基於非法持有具殺傷力空氣槍之犯意，於民國108年4月28日
    某時許（起訴書記載為不詳之時間，應予更正），在屏東縣
    屏東市某處之模型槍店，以不詳代價購得如附表編號1所示
    之空氣槍，並自斯時起將如附表編號1所示之空氣槍置於其
    位於屏東縣○○市○○路00○0號住處而持有之。
  ㈡基於非法寄藏子彈之犯意，於108年1月間某日時起（起訴書
    記載為不詳之時間，應予更正），在其上開住處，受真實姓
    名年籍不詳、綽號「阿猴」之成年男子所託，代寄受藏如附
    表編號2所示之物（下稱本案子彈），並自斯時起將本案子
    彈置於其上開住處而寄藏之。
　㈢嗣經警於110年8月4日16時46分許，持本院核發之110年度聲
    搜字第495號搜索票前往甲○○上開住處執行搜索，扣得如附
    表編號1至2所示之空氣槍及本案子彈（另同時扣得與本案無
    關之如附表編號3至14所示之物），始悉上情。　　　　
二、案經高雄市政府警察局刑事警察大隊報告臺灣屏東地方檢察
    署（下稱屏東地檢署）檢察官偵查起訴及移送併辦。
    理  由
一、按被告以外之人於審判外之陳述，雖不符刑事訴訟法第159
    條之1至之4等規定，惟經當事人於審判程序同意作為證據，
    法院審酌該言詞或書面陳述作成時之情況，認為適當者，亦
    得為證據，刑事訴訟法第159條之5第1項定有明文。查本判
    決以下所引用具傳聞性質之證據，檢察官、被告甲○○及辯護
    人於本院審理中均表示同意有證據能力（本院卷第107頁）
    ，本院審酌上開證據資料作成時之情況，並無任何違法取證
    之不適當情形，且對於被告涉案之事實具有相當之關聯性，
    依刑事訴訟法第159條之5第1項之規定，認均具有證據能力
    。
二、認定犯罪事實所憑之證據及理由：
　㈠上開犯罪事實，業據被告於警詢、偵訊及本院審理中均坦承
    不諱（警卷第3至7頁；偵卷第27至29頁；本院卷第107、113
    頁），並有扣案如附表編號1至2所示之空氣槍及本案子彈足
    資佐證。復有本院110年度聲搜字第495號搜索票、高雄市政
    府警察局刑事警察大隊搜索扣押筆錄、扣押物品目錄表、扣
    押物品收據，高雄市政府警察局刑事警察大隊氣體動力式槍
    枝（空氣槍）動能初篩報告表及扣押物品照片等件在卷可稽
    （警卷第8至23頁；偵卷第13至15頁）。又扣案如附表編號1
    至2所示之空氣槍及本案子彈經送內政部警政署刑事警察局
    （下稱刑警局）鑑定，認均具殺傷力等情（鑑定結果均詳如
    附表各該編號鑑定結果欄），有該局110年9月13日刑鑑字第
    1100097145號、110年10月18日刑鑑字第1108005314號、111
    年2月7日刑鑑字第1110010592號鑑定書存卷可考（偵卷第59
    至64、113至118頁；本院卷第63頁）。依此，扣案如附表編
    號1至2所示之空氣槍及本案子彈，顯然屬於槍砲彈藥刀械管
    制條例第4條第1項第1款所規定之槍砲、彈藥，依同條例第5
    條規定，非經中央主管機關許可，不得持有或寄藏。
　㈡又被告於本院審理時自承：我是在屏東縣屏東市某處之模型
    槍店購得如附表1所示之空氣槍，購入時間應如黏貼於扣案
    如附表編號1所示空氣槍上標籤所記載之日期即108年4月28
    日；寄藏如附表編號2所示之本案子彈的時點則為108年1月
    間某日時等語（本院卷第75、113頁），並有如附表編號1所
    示之空氣槍扣案可證，公訴檢察官亦當庭表示沒有意見等語
    （本院卷第113至114頁）。是起訴書記載被告分別於不詳時
    間先後持有、寄藏扣案如附表編號1至2所示之空氣槍及本案
    子彈，及未記載被告購入如附表編號1所示空氣槍之地點，
    均應予以更正補充，附此敘明。
　㈢基上，足認被告前揭任意性自白核與客觀事實相符，堪以採
    信。本案事證明確，被告犯行均堪以認定，應予依法論科。
三、論罪科刑：
  ㈠被告行為後，槍砲彈藥刀械管制條例第8條第1項、第4項於10
    9年6月10日修正公布，同年月12日施行生效，修正後規定僅
    就槍支款式增列「制式或非制式」之構成要件，意即不分制
    式或非制式，凡屬該條例第8條所列之各類槍支型式，有殺
    傷力者，概依該條例第8條規定處罰。是可知於槍砲彈藥刀
    械管制條例修正施行後，未經許可持有具殺傷力之空氣槍犯
    行，仍適用第8條第4項之罪，不因同法條第1項之槍枝範圍
    變更導致適用法律有利或不利之情形，自無適用刑法第2條
    第1項為比較新舊法之問題，而應逕予適用現行有效之修正
    後規定，附此敘明。
　㈡按同時地被查獲持有二種以上之槍砲彈藥刀械，有可能係初
    始即同時地持有之，亦有可能係先後持有而僅同時地被查獲
    。於最初即同時地持有之情形，如持有之客體種類相同（同
    為手槍，或同為子彈者），縱令持有之客體有數個（如數支
    手槍、數顆子彈），仍為單純一罪（最高法院110年度台上
    字第357號判決意旨參照）。次按在先後不同之持有或寄藏
    行為時，既有數個持有或寄藏行為，應成立數個持有或寄藏
    罪，其間雖有部分繼續持有之時間重疊，但持有或寄藏行為
    一經持有或寄藏，罪已成立，其完結須繼續至持有或寄藏行
    為終了時為止，不能以最後查獲時之持有狀態，或繼續持有
    及寄藏之時間有重疊，即概論先後不同之持有或寄藏均係一
    個持有或寄藏行為（最高法院107年度台上字第3004號判決
    意旨參照）。故核被告如事實欄一、㈠所為，係犯槍砲彈藥
    刀械管制條例第8條第4項之非法持有空氣槍罪；如事實欄一
    、㈡所為，則係犯同條例第12條第4項之非法寄藏子彈罪。被
    告分別自108年4月28日、108年1月間某日時起至110年8月4
    日16時46分許為警查獲時止，持有具有殺傷力之空氣槍及寄
    藏具有殺傷力子彈之行為，均屬行為之繼續，應分別僅論以
    單純一罪。被告如事實欄一、㈠㈡所示之非法持有空氣槍及非
    法寄藏子彈之行為時間先後得以區隔，來源亦有不同，故應
    認被告所犯上開各罪，犯意各別，行為互殊，應予分論併罰
    。另檢察官移送併辦部分（即屏東地檢署111年度偵字第141
    號），與本案起訴並經本院論罪部分，屬事實上同一關係，
    本院自得併予審理，併此指明。
　㈢按被告構成累犯之事實及應加重其刑之事項，均應由檢察官
    主張並具體指出證明之方法後，經法院踐行調查、辯論程序
    ，方得作為論以累犯及是否加重其刑之裁判基礎（最高法院
    110年度台上大字第5660號裁定參照）。經查，起訴意旨雖
    認被告構成累犯，應依刑法第47條第1項規定加重其刑，惟
    僅以屏東地檢署刑案資料查註紀錄表為憑，自難認已就前階
    段構成累犯及後階段應予加重其刑等事項具體指出證明方法
    ，基於法院中立審判之精神，及保障被告受公平審判之權利
    ，本院自無從為補充性調查。惟被告之前科素行，仍得於刑
    法第57條第5款所定「犯罪行為人之品行」之量刑事項予以
    審酌，以充分評價被告所應負擔之罪責，附此敘明。
　㈣按犯持有空氣槍之罪，其情節輕微者，得減輕其刑，槍砲彈
    藥刀械管制條例第8條第6項定有明文。細繹其立法理由，係
    因空氣槍殺傷力比較低，倘不論行為人犯罪情節輕重，均以
    原法定之刑相繩，尚嫌情輕法重，致罪責與處罰不相對應，
    有違比例原則之情形。查本案被告非法持有之空氣槍，經鑑
    驗結果其單位面積動能為每平方公分64.1焦耳，殺傷力顯較
    以一般火藥擊發為動能之槍枝所發射之彈丸撞擊動能達58呎
    磅（約為78.6焦耳）為低，且尚不足以使人喪失戰鬥力，此
    有前引刑警局110年9月13日鑑定書在卷可稽。且被告持有扣
    案如附表編號1所示之空氣槍，係供自己收藏休閒之用，此
    經被告供述在卷（警卷第4頁；偵卷第36頁），復無證據顯
    示被告持有扣案如附表編號1所示之空氣槍意在犯罪，或實
    際從事其他非法行為，足認被告與一般擁槍自重之徒尚屬有
    別，其持有該空氣槍之目的單純，對於社會治安之危害程度
    並非嚴重，堪認被告之犯罪情節尚屬輕微，故依前開規定減
    輕其刑。
　㈤復按犯槍砲彈藥刀械管制條例之罪，於偵查或審判中自白，
    並供述全部槍砲、彈藥、刀械之來源及去向，因而查獲或因
    而防止重大危害治安事件之發生者，減輕或免除其刑，槍砲
    彈藥刀械管制條例第18條第4項前段定有明文。依上開規定
    ，可知犯槍砲彈藥刀械管制條例之罪之被告必須符合「於偵
    查或審判中自白」、「供述全部槍砲、彈藥、刀械之來源及
    （或）去向」、「因而查獲或因而防止重大危害治安事件之
    發生」三項要件，始得以適用上開減刑之規定，三者缺一不
    可。經查，本案被告於偵查及審理中均自白非法持有空氣槍
    及非法寄藏子彈之犯行，已如前述，惟本案並未有因被告供
    述其非法持有空氣槍及非法寄藏子彈之來源而查獲之情形，
    有高雄市政府警察局刑事警察大隊111年3月28日高市警刑大
    偵6字第11170741600號函在卷可憑（本院卷第89頁），即難
    認被告有符合上開減刑規定之適用，併此敘明。
  ㈥爰審酌被告：⑴明知具有殺傷力之空氣槍、子彈均為我國法令
    嚴禁之違禁物，竟仍無視國家制定法律嚴加查緝取締之政策
    及法令，未經許可而加以持有、寄藏，對社會治安及民眾生
    命財產安全已構成潛在威脅，所為實應非難；⑵前於96年、1
    03年間均有違反槍砲彈藥刀械管制條例，經法院判刑之紀錄
    ，並於105年11月25日縮短刑期假釋出監付保護管束，106年
    4月30日保護管束期滿未經撤銷等情，有臺灣高等法院被告
    前案紀錄表在卷可參，今再犯本案，足見其未能從前案之徒
    刑執行記取教訓；⑶持有或寄藏本案空氣槍及子彈之期間分
    別約2年餘，然尚查無以之從事犯罪情事，且其持有具有殺
    傷力之空氣槍僅有1枝，犯後亦始終坦認犯行之態度；⑷高中
    肄業之智識程度；⑸現罹患第4期急性淋巴芽球性白血病，有
    長庚醫療財團法人高雄長庚紀念醫院診斷證明書附卷可憑（
    本院卷第119頁），待業中，經濟來源為太太之收入；⑹已婚
    ，育有2個未成年兒子之家庭經濟生活狀況等一切情狀（本
    院卷第113頁），分別量處如主文所示之刑，並就得易科罰
    金之刑部分諭知易科罰金之折算標準，及併科罰金部分諭知
    易服勞役之折算標準，另定應執行之罰金刑與諭知易服勞役
    之折算標準如主文所示。
四、沒收部分：
  ㈠按違禁物，不問屬於犯罪行為人與否，沒收之，刑法第38條
    第1項定有明文。查扣案如附表編號1所示之空氣槍1枝，經
    鑑定後認具殺傷力（鑑定結果詳如附表編號1鑑定結果欄）
    ，而屬槍砲彈藥刀械管制條例所定之違禁物，爰依刑法第38
    條第1項規定宣告沒收。扣案如附表編號2所示之本案子彈，
    係具殺傷力之子彈共6顆，經試射鑑驗而耗損，已不具子彈
    之外型及功能，客觀上亦無殺傷力，即已非違禁物，故均不
    予宣告沒收。
　㈡至扣案如附表編號3至7、9所示之物，經鑑定均不具有殺傷力
    （鑑定結果詳如附表各該編號鑑定結果欄），有高雄市政府
    警察局槍枝初步檢視報告表、屏東縣政府違反槍砲彈藥刀械
    管制條例案件110年8月26日屏府警保字第11035359700號處
    分書、屏東地檢署公務電話紀錄表，及前引刑警局110年10
    月18日鑑定書在卷可憑（警卷第16至21頁；偵卷第121、127
    頁）。復依卷內證據亦無法證明如附表編號3至14所示之物
    與被告本案犯行有何關連，爰均不予宣告沒收，附此敘明。
據上論斷，應依刑事訴訟法第299條第1項前段，判決如主文。
本案經檢察官鍾佩宇提起公訴及移送併辦，檢察官何克昌到庭執
行職務。
中　　華　　民　　國　　111 　年　　6 　　月　　9 　　日
                  刑事第六庭  審判長法  官  程士傑
　　　　　　　　　　　　　　　　　　法  官  蕭筠蓉
　　　　　　　　　　　　　　　　　　法  官  陳一誠
以上正本證明與原本無異。
如不服本判決應於收受判決後20日內向本院提出上訴書狀，並應敘述具體理由；其未敘述上訴理由者，應於上訴期間屆滿後20日內向本院補提理由書（均須按他造當事人之人數附繕本）「切勿逕送上級法院」。　　　　　　　　　　　　　　　　　　
中　　華　　民　　國　　111 　年　　6 　　月　　10　　日
　　　　　　　　　　　　　　　　　　書記官  陳佳迪
附錄本案論罪科刑法條全文：
【槍砲彈藥刀械管制條例第8條】
未經許可，製造、販賣或運輸制式或非制式鋼筆槍、瓦斯槍、麻
醉槍、獵槍、空氣槍或第四條第一項第一款所定其他可發射金屬
或子彈具有殺傷力之各式槍砲者，處無期徒刑或5年以上有期徒
刑，併科新臺幣1千萬元以下罰金。
未經許可，轉讓、出租或出借前項所列槍砲者，處5年以上有期
徒刑，併科新臺幣1千萬元以下罰金。
意圖供自己或他人犯罪之用，而犯前二項之罪者，處無期徒刑或
7年以上有期徒刑，併科新臺幣1千萬元以下罰金。
未經許可，持有、寄藏或意圖販賣而陳列第一項所列槍砲者，處
3年以上10年以下有期徒刑，併科新臺幣7百萬元以下罰金。
第一項至第三項之未遂犯罰之。
犯第一項、第二項或第四項有關空氣槍之罪，其情節輕微者，得
減輕其刑。
【槍砲彈藥刀械管制條例第12條】
未經許可，製造、販賣或運輸子彈者，處1年以上7年以下有期徒
刑，併科新臺幣5百萬元以下罰金。
未經許可，轉讓、出租或出借子彈者，處6月以上5年以下有期徒
刑，併科新臺幣3百萬元以下罰金。
意圖供自己或他人犯罪之用，而犯前二項之罪者，處3年以上10
年以下有期徒刑，併科新臺幣7百萬元以下罰金。
未經許可，持有、寄藏或意圖販賣而陳列子彈者，處5年以下有
期徒刑，併科新臺幣3百萬元以下罰金。
第一項至第三項之未遂犯罰之。
附表：
編號 物品名稱 數量 鑑定結果 備  註 1 空氣槍（槍枝管制編號：0000000000） 1支 研判係非制式空氣槍，以小型高壓氣體鋼瓶內氣體為發射動力，經以金屬彈丸測試3次，其中彈丸（直徑5.995mm、質量0.881g）最大發射速度為202.8公尺/秒，計算其動能為18.1焦耳，換算其單位面積動能為64.1焦耳/平方公分。 ⑴警卷第13頁扣押物品目錄表編號1。 ⑵甲○○所有，依刑法第38條第1項沒收。 2 子彈 6顆 認均係非制式子彈，由金屬彈殼組合直徑約9.0mm金屬彈頭而成，均可擊發，認具殺傷力。 ⑴警卷第13頁扣押物品目錄表編號6。 ⑵均已試射完畢，不予沒收。 3 空氣槍 1支 因故障無法擊發。 ⑴警卷第13頁扣押物品目錄表編號2。 ⑵甲○○所有，因故障無法擊發，不予沒收。 4 手槍 1支 初步檢視結果：非管制槍枝的可能性較大，屬公告查禁之模擬槍。 ⑴警卷第13頁扣押物品目錄表編號3。 ⑵甲○○所有，僅屬公告查禁之模擬槍，且已由屏東縣政府為行政沒入，不予沒收。 5 手槍 1支 初步檢視結果：非管制槍枝的可能性較大，屬公告查禁之模擬槍。 ⑴警卷第13頁扣押物品目錄表編號4。 ⑵甲○○所有，僅屬公告查禁之模擬槍，且已由屏東縣政府為行政沒入，不予沒收。 6 子彈 2顆 認均係非制式子彈，由金屬彈殼組合直徑約9.0mm金屬彈頭而成，採樣1顆試射，無法擊發，認不具殺傷力。 ⑴警卷第13頁扣押物品目錄表編號5。 ⑵不具殺傷力，不予沒收。 7 彈殼 14顆 ⑴3顆，認均係非制式金屬彈殼。 ⑵3顆，認均係非制式子彈，由金屬彈殼組合直徑約9.0mm金屬彈頭而成，均不具火藥，認不具殺傷力。 ⑶8顆，認均係非制式子彈，由金屬彈殼組合直徑約9.0mm金屬彈頭而成，均不具底火、火藥，認不具殺傷力。 ⑴警卷第13頁扣押物品目錄表編號7。 ⑵與本案無關，不予沒收。 8 空包彈 4顆 無。 ⑴警卷第13頁扣押物品目錄表編號8。 ⑵與本案無關，不予沒收。 9 彈頭 3顆 認均係非制式金屬彈頭。 ⑴警卷第13頁扣押物品目錄表編號9。 ⑵與本案無關，不予沒收。 10 鉛彈 13顆 無。 ⑴警卷第13頁扣押物品目錄表編號10。 ⑵與本案無關，不予沒收。 11 塑膠彈 1包 無。 ⑴警卷第14頁扣押物品目錄表編號11。 ⑵與本案無關，不予沒收。 12 槍枝零組件 1包 無。 ⑴警卷第14頁扣押物品目錄表編號12。 ⑵與本案無關，不予沒收。 13 底火蓋 1包 無。 ⑴警卷第14頁扣押物品目錄表編號13。 ⑵與本案無關，不予沒收。 14 安非他命吸食器 1組 無。 ⑴警卷第14頁扣押物品目錄表編號14。 ⑵與本案無關，不予沒收。